臺灣高雄地方法院刑事判決　　　　　　　100年度訴字第816號
公　訴　人　臺灣高雄地方法院檢察署檢察官
被　　　告　尚雲龍
上列被告因誣告案件，經檢察官提起公訴（100年度偵字第13556
號），本院判決如下：
    主  文
尚雲龍犯誣告罪，處有期徒刑陸月。
    事  實
一、尚雲龍明知許淑芬、姓名年籍不詳，綽號「國政」成年男子
    （下稱「國政」）2 人，並未於民國97年2 月間某日，攜帶
    毒品先驅原料麻黃1 桶，前往尚雲龍經營址設高雄縣岡山
    鎮（現改制為高雄市岡山區○○○○路130 號麵店，交由尚
    雲龍轉交姓名年籍不詳，綽號「三哥」之成年男子（下稱「
    三哥」）以供製造毒品之用等情，竟意圖使許淑芬、「國政
    」2 人受刑事處分，於97年6 月27日以刑事告訴狀向臺灣高
    雄地方法院檢察署告發，誣指許淑芬、「國政」2 人於97年
    2 月間某日，在前開麵店交付麻黃1 桶予尚雲龍以轉交「
    三哥」，涉嫌幫助製造第二級毒品甲基安非他命云云，嗣該
    案由臺灣高雄地方法院檢察署以98年度偵緝字第2851號提起
    公訴，經本院以99年度訴字第1328號對許淑芬為無罪判決確
    定在案。
二、案經臺灣高雄地方法院檢察署檢察官簽分後偵查起訴。
    理  由
一、按被告以外之人於審判外之陳述，雖不符刑事訴訟法第159
    條之1 至第159 條之4 之規定，而經當事人於審判程序同意
    作為證據，法院審酌該言詞陳述或書面陳述作成時之情況，
    認為適當者，亦得為證據；當事人、代理人或辯護人於法院
    調查證據時，知有第159 條第1 項不得為證據之情形，而未
    於言詞辯論終結前聲明異議者，視為有前項之同意，刑事訴
    訟法第159 條之5 定有明文。查本案判決所引用具傳聞性質
    之各項證據資料，業經本院於審判期日依法踐行調查證據程
    序，檢察官、被告尚雲龍就上開證據之證據能力均未爭執（
    本院審訴卷第35頁、本院卷第17頁），且於言詞辯論終結前
    亦未聲明異議，復查無依法應排除證據能力之情形，依上開
    規定，均應有證據能力。
二、訊據被告上情，矢口否認有何誣告犯行，辯稱：該麻黃1
    桶確係許淑芬交代我轉交於綽號「三哥」之人，「國政」係
    許淑芬跟我說是「國政」交給她的，我才會這樣陳述，我沒
    有誣告許淑芬、「國政」2 人之犯行云云。經查：被告於97
    年2 月28日22時20分許，為警在其所使用之車牌號碼VC-986
    6 號自用小客車上扣得麻黃1 桶，而被告則於97年6 月25
    日以告訴人名義，具狀向臺灣高雄地方法院檢察署告發許淑
    芬、「國政」2 人於97年2 月間一同前往被告經營址設高雄
    市岡山區○○○路130 號麵店，將上開麻黃1 桶交付予被
    告，由被告轉交姓名年籍不詳，綽號「三哥」之成年男子以
    供製造第二級毒品之用；而許淑芬經被告向臺灣高雄地方法
    院檢察署告發後，臺灣高雄地方法院檢察署檢察官於99年5
    月6 日以98年度偵字第2851號幫助製造第二級毒品未遂為由
    提起公訴，並經本院以99年度訴字第1328號為無罪判決確定
    在案一情，有搜索扣押筆錄、扣押物品目錄表、內政部警政
    署刑事警察局97年4  月14日刑鑑字第0970038353號鑑定書1
    紙（臺灣高雄地方法院檢察署97年度偵字第6853號卷第137
    至139 頁）、刑事告訴狀、起訴書、刑事判決在卷可稽，並
    經本院依職權調閱98年度訴字第13 28 號、臺灣高等法院高
    雄分院98年度上訴字第154 號全卷核閱屬實，上情復為被告
    所是認，是此部分之事實，堪以認定。是本案應審就者，厥
    為被告有無虛構不實事實誣指許淑芬、「國政」之犯行？次
    查：
  (一)被告於其被訴製造第二級毒品未遂案件經本院裁定羈押禁見
    ，被告自承為交代上游來源，遂供出許淑芬與「國政」、「
    三哥」等人，然被告於其上開案件一、二審均矢口否認犯行
    ，被告否認犯行，卻反供出交付製造原料之人，被告是否為
    求免除羈押而胡亂指摘，非無可能；再佐以被告自承迄今仍
    認定許淑芬即為檢舉伊製造第二級毒品甲基安非他命之秘密
    證人（本院卷第18頁），而被告被訴製造第二級毒品未遂案
    件經本院判處有期徒刑5 年確定，足認被告對許淑芬甚為不
    滿，其可能因此挾怨報復，是以被告有誣告許淑芬之動機甚
    明。
  (二)有關在被告所使用之車牌號碼VC-9866 號自用小客車上扣得
    麻黃1 桶，係何人交付一情，業據被告於97年6 月13日，
    先具狀稱上開麻黃1 桶為許淑芬及綽號「小江」之國政寄
    交給姓吳、年約60歲、綽號「三哥」之人（97年度訴字第10
    30號卷第37頁）；又於97年6 月27日具狀稱係97年2 月時，
    許淑芬偕「國政」赴其麵店託伊寄交貨品給「三哥」，該貨
    品內有麻黃素（應係麻黃，下均以麻黃表示，臺灣高雄
    地方法院檢察署97年度他字第4835號卷宗第1 頁至第3 頁）
    ；至其被訴製造第二級毒品未遂案件審判程序中，又改稱：
    原料是許淑芬要我將東西交給三哥，他跟我說東西是國政的
    ，工具是三哥拿來的…我知道那是原料麻黃，許淑芬是我
    朋友，我只是幫忙朋友的忙等詞（本院97年度訴字第10  30
    號卷第211 、213 頁）；嗣於檢察官依被告之告發，偵查許
    淑芬有無幫助製造第二級毒品之犯罪時，則證稱：被查獲前
    一、二天晚上許淑芬拿到我麵店給我，我並不知道那是麻黃
    ，許淑芬只說要我交給「三哥」，我知道許淑芬是在賣毒
    的等語（臺灣高雄地方法院檢察署98年度偵字第25974 號卷
    第10頁），復稱：許淑芬拿桶子來找我，要我轉交給三哥，
    當時我跟唐惠珍都在場等詞（臺灣高雄地方法院檢察署98
    年度偵緝字第2851號卷第44頁）；另於許淑芬被訴幫助製造
    第二級毒品未遂審理時改稱：扣到的物品是許淑芬要我轉交
    給三哥，不可能是跟國政拿的等語（臺灣高雄地方法院檢察
    署99年度蒞字第12711 號卷第49頁）。是參以被告上開陳述
    ，其對於扣案之麻黃1 桶究竟係許淑芬一人交付、或是與
    「小江」或「國政」一起交付，以及該原料係被告許淑芬或
    「國政」所有，甚至被告是否知悉所交付之物品為麻黃，
    前後供述明顯不一，且有重大矛盾，被告所述是否真實而非
    虛構，已值商榷。
  (三)又97年2 月28日下午10時20分許，員警於尚雲龍與唐惠珍共
    同經營之麵店及尚雲龍位於高雄縣岡山鎮（現已改制為高雄
    市岡山區○○○路1 巷27之1 號6 樓之1 之住處暨其所使用
    車牌號碼VC-9866 號自小客車等處，扣得含甲基安非他命先
    驅原料麻黃之桶裝液體1 桶、盒裝液體2 盒、甲基安非他
    命1 包，及甲基安非他命製造過程說明書、鋼瓶、吸塵器、
    活性炭素、濾紙、錫箔紙、磁製漏斗、量杯、燒杯、滴油瓶
    、丙酮、氯仿、酒精、酒精燈、玻璃球、吸管、底座、噴槍
    、滴管、磅秤、分裝杓、瓦斯噴燈頭、試管、牛皮紙袋等工
    具1 批一節，有97年2 月28日搜索扣押筆錄、扣押物品目錄
    表（執行處所分別為高雄市岡山區○○○路130 號、高雄市
    ○○區○○路1 巷27之1 號6 樓之1 、高雄市○○區○○路
    1 巷27之1 號1 樓停車場，共3 份）及內政部警政署刑事警
    察局97年4 月14日刑鑑字第0970038353號檢定書1 紙可資證
    明，並為被告所是認，是以被告當日為警查獲之原料及製造
    工具甚眾，詎被告僅指稱其所使用之車牌號碼VC-9866 號自
    用小客車上扣得麻黃1 桶係許淑芬、「國政」一起交付，
    對於其他製毒原料、工具之來源則隻字未提，亦與常情有違
    。
  (四)再該麻黃1 桶一節既在被告親自收受並持續持有中，被告
    對於該麻黃1 桶之來源自知之甚稔，絕無可能有不知或推
    測、懷疑之情。是以該麻黃1 桶若確係許淑芬所交付，被
    告對於許淑芬交付之物品內容、時間、地點、過程及原由當
    能前後供述一致，始符常情。惟觀諸被告上開供陳，先辯稱
    該麻黃係「小江」所交付；復又改口稱不知許淑芬交付之
    內容物為麻黃；且對於交付之人究係許淑芬1 人，或係許
    淑芬與「國政」2 人一起前往麵店交付，被告對於其自身親
    身經歷之事情（收受麻黃1 桶），前後供述竟有如此大之
    差異，已殊難想像，佐以被告有誣告之動機，業如前述，足
    徵被告前揭所述均屬虛構，否則當無前後陳述不一，被告確
    有故意捏造事實構陷許淑芬、「國政」入罪之情事，其主觀
    上有欺瞞司法並構陷許淑芬、「國政」入罪之誣告犯意，洵
    堪認定。
  (五)另證人唐惠珍雖於本院審理中證述：被告使用之車牌號碼VC
    -9866 自用小客車上之水桶1 只係許淑芬交付等詞（本院卷
    第31頁），為證人唐惠珍於許淑芬被訴幫助製造第二級毒品
    審理程序中，則證述：印象中許淑芬曾經到過麵店，拿一個
    桶子給尚雲龍，至於交付桶子的地點在店內何處、桶子由誰
    接手、如何處置、有無繼續放在店裡、交付時在做什麼，均
    表示不復記憶，且當時沒有看到蓋子打開，也不知道是什麼
    東西（99年度訴字第1328號卷第41至43頁）。是依證人唐惠
    珍之證詞，縱能證明許淑芬曾經拿過一個桶子至麵店，惟尚
    難證明該桶子內之物即係麻黃。況證人唐惠珍於他案偵查
    中亦證述：我那時覺得很奇怪，怎麼會有一桶水，當天再晚
    一點時，「三哥」開車來載走該桶子（臺灣高雄地方法院檢
    察署98年度偵緝字第2851號卷第43頁），此與被告於許淑芬
    上開案件證述：因為「三哥」第二天要開庭，所以沒有來拿
    桶子，伊才把桶子從麵店用摩托車載回去，放在朋友的車子
    裡等語矛盾（99年度訴字第1328號卷第37頁、臺灣高雄地方
    法院檢察署98年度偵緝字第2851號卷第44頁），更難認定證
    人唐惠珍所見被告許淑芬交付之桶子即係被告於97年2 月28
    日為警查扣裝有麻黃素之水桶。佐以證人唐惠珍於本院詢問
    為何與在他案所述不同時沉默不語（本院卷第32頁），及證
    人唐惠珍與被告本係同居關係，其為迴護被告而為被告有利
    之陳述，亦屬常見，自無從遽以證人唐惠珍前開證述作為被
    告無誣告犯行之有利認定。至證人尚立傑於本院審理中僅證
    述事後許淑芬曾前往麵店詢問發生何事，對於該麻黃1 桶
    是何人交付，證人尚立傑毫無所知，且其證述亦與本案並無
    關聯，自不足作為被告有利之認定，併此敘明。
  (六)按誣告罪之成立，以意圖他人受刑事處分或懲戒處分，而為
    虛偽之告訴告發報告者為要件，所謂虛偽係指明知無此事實
    故意捏造而言（最高法院40年台上字第88號判例）。又申告
    人所訴之事實，若有出於誤會或懷疑有此事實而為申告，以
    致不能證明其所訴之事實為真實，縱被訴人不負刑責，而申
    告人因缺乏誣告之犯意，亦難成立誣告罪；反之，若以自己
    親歷之事實，妄指他人有犯罪行為，向該管公務員申告，非
    因出於誤會或懷疑而係出於故為虛構者，即無解於誣告罪之
    構成（最高法院94年台上字第1578號、95年台上字第1758號
    判決意旨可參）。查，被告就該麻黃1 桶係何人交付，此
    乃其自身親歷之情事，當無供陳不一之情事，惟被告所述前
    後不一，業經認定如前，佐以被告確有誣告許淑芬之動機，
    足徵被告前開指述並非事實純係杜撰。從而，本案事證明確
    ，被告犯行堪以認定。
三、按誣告為妨害國家審判權之犯罪，誣告人者雖有使人受刑事
    或懲戒處分之故意，但祇能就其誘起審判之原因令負罪責，
    故以一狀誣告數人者，祇成立一誣告罪（最高法院18年上字
    第901 號判例意旨參照）。是被告雖以一告訴狀誣告許淑芬
    、「國政」2 人，然依上開說明，僅成立一誣告罪。是核被
    告所為，係犯刑法第169 條第1 項之誣告罪。爰審酌被告明
    知毒品先驅原料麻黃1 桶並非許淑芬、「國政」所交付，
    竟意圖使許淑芬、「國政」受刑事訴追，故意虛構不實事項
    誣指許淑芬、「國政」2 人，導致檢察官無端開啟偵查程序
    ，並意圖影響國家司法權之正確性，亦造成許淑芬為臺灣高
    雄地方法院檢察署檢察官提起公訴，並經本院審理後始獲無
    罪判決，已間接傷及許淑芬之人格、名譽，並耗費無謂之司
    法資源，所為實不足取，兼衡其事後飾詞圖卸刑責，顯未具
    悔意，且迄今未與許淑芬達成和解等一切情狀，量處如主文
    所示之刑，以示懲儆。
據上論斷，應依刑事訴訟法第299 條第1 項前段、刑法第169 條
第1 項，判決如主文。
本案經檢察官蕭擁溱到庭執行職務。
中    華    民    國  100     年    10    月    13    日
                  刑事第十一庭  審判長法  官  李代昌
                                      法  官  鄭  瑋
                                      法  官  林正忠
以上正本證明與原本無異。
如不服本判決應於收受判決後10日內向本院提出上訴書狀，並應
敘述具體理由。其未敘述上訴理由者，應於上訴期間屆滿後20日
內向本院補提理由書(均須按他造當事人之人數附繕本)「切勿逕
送上級法院」。
中    華    民    國  100     年    10    月    13    日
                                      書記官  呂姿儀
附錄本判決論罪之法條：
刑法第169條第1項
意圖他人受刑事或懲戒處分，向該管公務員誣告者，處 7 年以
下有期徒刑。